臺灣板橋地方法院民事裁定　　　　　　　96年度繼字第1931號
聲　請　人　甲○○
上列聲請人聲請選任被繼承人乙○○之遺產管理人事件，本院裁
定如下：
      主      文
選任財政部國有財產局臺灣北區辦事處為被繼承人乙○○（男，
民國○○○年○月○○日生，身分證統一編號：Ｚ000000
000號，生前籍設台北縣三重市○○街一七三號、民國九十六
年一月十一日死亡）之遺產管理人。
程序費用由被繼承人乙○○之遺產負擔。
    理　　　由
一按繼承開始時，繼承人之有無不明，而無親屬會議或親屬會議
  未於一個月內選定遺產管理人者，利害關係人或檢察官得聲請
  法院選任遺產管理人，並由法院依公示催告程序，定六個月以
  上之期限，公告繼承人，命其於期限內承認繼承；又被繼承人
  之所有繼承人均拋棄其繼承權者，亦準用關於無人承認繼承之
  規定，民法第一千一百七十七條、第一千一百七十八條第二項
  、第一千一百七十六條第六項定有明文。
二本件聲請意旨略以：被繼承人乙○○（男，民國○○○年○月
  ○○日生，身分證統一編號：Ｚ000000000號，生前
  籍設台北縣三重市○○街一七三號）於九十五年八月二十一日
  向聲請人借貸新台幣三十五萬元，惟被繼承人已於九十六年一
  月十一日死亡，其第一、二、三順位之繼承人均已向鈞院聲明
  拋棄繼承，無第四順位之繼承人，是否仍有應繼承之人不明，
  而其親屬會議並未於一個月內選定遺產管理人，致使聲請人對
  於上開遺產無法行使權利，為確保聲請人之權利，爰依法聲請
  選任由丁○○擔任被繼承人之遺產管理人等語。
三本件聲請人主張上開之事實，業據其提出被繼承人乙○○之除
  戶戶籍謄本及本院九十六年九月十四日板院輔家科春潁字第○
  四八八六五號函影本各一件、本票影本十件為證，復經本院依
  職權調取本院九十六年度繼字第一三一號被繼承人楊宜臻之繼
  承人等拋棄繼承事件案卷核閱無訛，是認聲請人主張被繼承人
  之繼承人均已拋棄繼承或死亡，已無繼承人之事，自堪信為真
  實。從而，聲請人以債權人之利害關係人身分聲請選任被繼承
  人乙○○之遺產管理人，核與首揭規定尚無不合。
四按國有財產局係依國有財產法第九條設立之機關，依法綜理國
  有財產事務，而所謂國有財產，係指國家依據法律規定或基於
  權利行使，或由於預算支出，或由於接受捐贈所取得之財產，
  又該法所指之權利，則係指地上權、地役權、典權、抵押權、
  礦業權、專利權、著作權、商標權及其他財產上之權利而言，
  此觀國有財產法第二條第一項、第三條第一項第四款規定自明
  ，是國家「依據法律規定．．．所取得之財產」、「財產上之
  權利」，均屬國有財產之範圍，而為國有財產局職掌之業務範
  圍。而民法第一千一百八十五條無人承認繼承之賸餘財產，歸
  屬國庫之規定，賦予國庫對於將來遺產之歸屬有期待權（參見
  院字第二二一三號解釋意旨），解釋上應屬上開國有財產法所
  定依據法律規定取得之財產權之一種。故法院通知國有財產局
  有此種國家依法應得之期待權時，國有財產局依國有財產法之
  職掌，即應積極辦理。
五經查：本件被繼承人乙○○死亡後，其繼承人均拋棄繼承或死
  亡，無人得以繼承被繼承人之遺產等情，既如前述，本院審酌
  被繼承人乙○○尚有遺產亟待管理，若無人繼承勢將影響聲請
  人之權利，而被繼承人乙○○之配偶丙○○復到院表示其沒空
  亦無意願擔任其遺產管理人，雖聲請人另陳明請選任由丁○○
  為被繼承人之遺產管理人，然查：丁○○僅係聲請人之好友，
  目前乃從事高爾夫球具維修之工作，且依其提出附卷之學歷證
  件所示，渠係臺北市私立西湖高級工商職業學校電子科畢業，
  本身並不具法律專業知識，本院惟恐渠日後就被繼承人之遺產
  管理有所困難，實難認嚴君為遺產管理人之適當人選。而依前
  開司法院之解釋及國有財產法之規定，並斟酌遺產管理人之職
  務，依民法第一千一百七十九條之規定，其程序相當複雜，任
  務頗為繁重，為期程序之公正、公信起見，認選任財政部國有
  財產局北區辦事處為被繼承人乙○○之遺產管理人，應較為適
  當。
六至被繼承人之繼承人既均拋棄繼承，其遺產依民法第一千一百
  七十六條第六項準用關於無人承認繼承之規定，依同法第一千
  一百八十五條規定，於清償債權並交付遺贈物後，如有賸餘，
  應歸屬國庫。
七依非訟事件法第二十一條第二項、民事訴訟法第七十八條、第
  九十五條，裁定如主文。
中　　華　　民　　國　　96　　年　　12　　月　　31　　日
                              家事法庭法　官  余來炎
以上正本證明與原本無異。
如不服本裁定應於送達後十日內向本院提出抗告狀。
中　　華　　民　　國　　96　　年　　12　　月　　31　　日
                              　      書記官　童淑敏
